---
title: "TP Statistiques 1"
output: html_document
---

### Génération et sauvegarde de données

On génère un échantillon de 40 observations
pour chaque loi.

```{r warning = FALSE}
# création des données
r <- data.frame(
        rnorm(40,0,1),
        runif(40,0,1),
        rpois(40,17),
        rexp(40, rate = 1),
        rchisq(40, df = 1.3),
        rbinom(40, 100,0.5),
        rcauchy(40, location = 0, scale = 1)
)

# noms des colonnes
colnames(r) <- c("gaussienne", "uniforme0-1", "poisson, p=17",
                 "exp", "chisq (1.3)", "binomiale (40,100,0.5)",
                 "cauchy"
)

# écriture du csv, on ne met pas de colonne avec le numéro de la ligne
write.csv(r, file = "data2.csv", row.names = FALSE)
```

```{r}
# relecture
file <- read.csv("data2.csv", header = TRUE)
# voir la valeur de la colonne gaussienne
file$gaussienne
```
### Tracer les données

On récupère et on affiche 10 valeurs.

```{r}
plot(sample(file$gaussienne, 10), main = "Gaussienne 0-1 (10 tirages)",
    xlab = "tirages")
abline(h=0) # trace une ligne en y=0
abline(h=-1) # trace une ligne en y=-1
abline(h=1) # trace une ligne en y=1
abline(h=2) # trace une ligne en y=2
abline(h=-2) # trace une ligne en y=-2
abline(h=3) # trace une ligne en y=3
abline(h=-3) # trace une ligne en y=-3
```
On observe que nous avons 8 valeurs entre -1 et 1
par exemple dans un cas ou de façon générale
il y a souvent beaucoup de valeurs autour de 0.

```{r echo = FALSE}
plot(rnorm(100,mean = 0, sd = 1), main = "Gaussienne 0-1 (100 tirages)",
     xlab = "tirages")
abline(h=0) # trace une ligne en y=0
abline(h=-1) # trace une ligne en y=-1
abline(h=1) # trace une ligne en y=1
abline(h=2) # trace une ligne en y=2
abline(h=-2) # trace une ligne en y=-2
abline(h=3) # trace une ligne en y=3
abline(h=-3) # trace une ligne en y=-3
```

```{r echo = FALSE}
plot(rnorm(1000,mean = 0, sd = 1), main = "Gaussienne 0-1 (100 tirages)",
     xlab = "tirages")
abline(h=0) # trace une ligne en y=0
abline(h=-1) # trace une ligne en y=-1
abline(h=1) # trace une ligne en y=1
abline(h=2) # trace une ligne en y=2
abline(h=-2) # trace une ligne en y=-2
abline(h=3) # trace une ligne en y=3
abline(h=-3) # trace une ligne en y=-3
```
En augmentant le nombre de tirages, notre hypothèse précédente
semble être vraie.

Est-ce que vous pouvez conclure quelque chose sur cette distribution,
à partir d’une visualisation ?

```{r}
file2 <- read.csv("distribution_inconnue.csv", header = TRUE)

plot(file2$V1);
```
On voit une accumulation autour de 12 et 3
donc peut être deux lois gaussiennes avec une moyenne
de 12 et 3 respectivement. On peut supposer avec l'échelle qu'il y a eu
100 tirages.

On remarque un comportement potentiellement similaire avec Chisq
avec presque tous les points étant proches et plus grand ou égal à 0 ici.

```{r echo = FALSE}
plot(rchisq(10, df = 1.3), main = "Chisq 1.3 (10 tirages)")
abline(h=0) # trace une ligne en y=0
abline(h=-1) # trace une ligne en y=-1
abline(h=1) # trace une ligne en y=1
abline(h=2) # trace une ligne en y=2
abline(h=-2) # trace une ligne en y=-2
abline(h=3) # trace une ligne en y=3
abline(h=-3) # trace une ligne en y=-3
plot(rchisq(100, df = 1.3), main = "Chisq 1.3 (100 tirages)",)
abline(h=0) # trace une ligne en y=0
abline(h=-1) # trace une ligne en y=-1
abline(h=1) # trace une ligne en y=1
abline(h=2) # trace une ligne en y=2
abline(h=-2) # trace une ligne en y=-2
abline(h=3) # trace une ligne en y=3
abline(h=-3) # trace une ligne en y=-3
plot(rchisq(100, df = 1.3), main = "Chisq 1.3 (1000 tirages)")
abline(h=0) # trace une ligne en y=0
abline(h=-1) # trace une ligne en y=-1
abline(h=1) # trace une ligne en y=1
abline(h=2) # trace une ligne en y=2
abline(h=-2) # trace une ligne en y=-2
abline(h=3) # trace une ligne en y=3
abline(h=-3) # trace une ligne en y=-3
```

### Histogrammes

```{r}
hist(rnorm(100, mean = 0, sd = 1),
     main = "Histogramme gaussienne 0-1 (100 tirages)");

file2 <- read.csv("distribution_inconnue.csv", header = TRUE)
hist(file2$V1, main = "Histogramme de la distribution inconnue");
```
On observe qu'il est possible que la distribution
soit le résultat de trois et non deux lois gaussiennes
car il y a deux pics vers 12.

```{r echo = FALSE}
hist(rnorm(100, mean = 0, sd = 1),
     main = "Histogramme gaussienne 0-1 (100 tirages)",
     breaks = 25);

file2 <- read.csv("distribution_inconnue.csv", header = TRUE)
hist(file2$V1, main = "Histogramme de la distribution inconnue",
     breaks = 25, freq = TRUE);
```
En testant avec Cauchy, on observe une accumulation autour
de la location mais très peu d'écarts autour.

```{r}
hist(rcauchy(1000, location = 0, scale = 1),
     main = "Histogramme Cauchy",
     breaks = 5);
hist(rcauchy(1000, location = 5, scale = 1),
     main = "Histogramme Cauchy",
     breaks = 5);
```

### Moments

```{r message = FALSE}
require("e1071") # ou moments
file <- read.csv("data2.csv", header = TRUE)
```
```{r}
m <- t(sapply(file, function (x){
  return(c(mean(x), var(x), skewness(x), kurtosis(x)))
}))
colnames(m)<-c("Moyenne", "Variance", "Skewness", "Kurtosis")
rownames(m)<-c("gaussienne", "uniforme0-1", "poisson, p=17",
"exp", "chisq (1.3)", "binomiale (40,100,0.5)",
 "cauchy")
m # print
```

### Quantiles
```{r}
q <- t(sapply(file, function (x){
  return(quantile(x, probs = c(0.25,0.5,0.75)))
}))
colnames(q) <- c("Q1", "Q2", "Q3")
cbind(m, q)

boxplot(t(m)) # voir les quartiles
# boxplot(t(m)[1,]) : quartiles de la première loi
```